【裁判字號】    90,訴緝,123
【裁判日期】    900904
【裁判案由】    妨害自由
【裁判全文】
臺灣臺北地方法院刑事判決                          九十年度訴緝字第一二三號
    公  訴  人  臺灣臺北地方法院檢察署檢察官
    被      告  丙○○
    選任辯護人  孫志堅
右列被告因重利案件，經檢察官提起公訴（八十二年度偵字第一五四○六號），本院
判決如左：
    主  文
丙○○共同乘他人急迫，貸以金錢，而取得與原本顯不相當之重利，處有期徒刑肆月
，如易科罰金，以拾元折算壹日。
    事  實
一、丙○○與甲○○（另案業經法院判處有期徒刑四月確定）、另一姓名年籍不詳之
    陳姓成年男子，基於犯意之聯絡，貪圖重利，於民國八十一年十月九日在台北市
    ○○○路五段四十號十五樓之二，三人共同籌資，由甲○○、陳姓男子乘己○○
    境況窘迫、需款應急之機會，以本人票據貼現、保證人庚○○票據保證之方式，
    貸與己○○新台幣（下同）三十萬元現款，約定每萬元每日一百元之利息（相當
    於月息三十分），再由丙○○負責定期索討利息，而取得與原本顯不相當之重利
    。然己○○不堪負荷而避不見面，丙○○、甲○○等人遂轉向保證人庚○○追索
    ，嗣三人於八十二年六月二十三日下午十時許，在台北市○○街八一號首都遊樂
    場內談判時，報警當場查獲。
二、案經被害人庚○○訴請台北市政府警察局大安分局報請台灣台北地方法院檢察署
    檢察官偵查起訴。
    理  由
一、訊據被告丙○○固坦承曾於前揭查獲時地一同在場等情不諱，然仍矢口否認有何
    重利之犯行，辯稱：伊根本不認識己○○、或有任何之債務關係，業無籌款與甲○○貸與他人，僅係基於朋友情誼，應甲○○要求幫忙以電話向己○○商量還款
    事宜，至於查獲當日在場，也是與甲○○事先有約，欲一同前往他處而順道轉往
    ，並非專程討債云云。然查：
  (一)被告丙○○與同案被告甲○○、陳姓男子共同籌資借予被害人己○○，且參與計
    算收取月息三十分之重利，而於追索債務之當場為警查獲之事實，業經告訴人庚○○於警訊、偵查中、本院審理時指訴歷歷，且經同案被告乙○○、丁○○供稱
    ：被告丙○○、甲○○二人共同借貸等情無訛（見警訊卷八十二年六月二十四日
    筆錄），並有與之相符告訴人庚○○借據、及告訴人庚○○、己○○簽發之本票
    （面額分別為四十五萬元、三十三萬七千四百元）各一紙、支票二紙、和解書在
    卷可參，堪信為真。
  (二)復同案被告甲○○於偵查中供稱：「（問：己○○在哪裡向你們借錢？）不知道
    怎麼算，利息是丙○○與他算的‧‧‧‧」（見偵查卷第四頁背面），核與告訴
    人庚○○指稱：被告丙○○於同案被告甲○○前來、或電話討債時，數度陪同，
    且曾經聽聞同案被告甲○○提及被告丙○○就本件借款亦有出資等語，且稱：被
    告丙○○更收取伊簽發供清償之四十五萬元本票等語相合（見本院九十年八月二
    十日筆錄）。況證人甲○○業於本院審理時供證：曾經請被告丙○○幫忙打電話
    給被害人己○○，但是未曾請求打電話給庚○○等語（見本院九十年八月二十日
    筆錄），然被告丙○○卻於警訊中自承：曾因系爭債務向被害人庚○○追討債務
    二次等語（見警訊卷八十二年六月二十四日筆錄）、於本院中亦自承：曾經代被
    告甲○○向被害人己○○電話催討債務等語（見本院九十年八月二十一日筆錄）
    ，是被告丙○○倘非本件借貸人，何以於其他借款人未在、未受請託之時，主動
    參與收款、計算利息、催討欠款？故被告丙○○辯稱：完全未加入借款、不知情
    云云，為卸責矯飾之詞，委無足採。
  (三)此外同案被告甲○○就本件同一重利事實犯行，業經台灣台北地方法院八十二年
    度訴字第三三一六號判決處有期徒刑四月，再經台灣高等法院八十三年度上訴字
    第三一二七號駁回上訴確定等情，有前開判決在卷可稽。故本件事證明確，被告
    所辯顯無足採，犯行洵堪認定，應予依法論科。
  (四)至被告丙○○、選任辯護人雖聲請傳喚被害人己○○，然被害人己○○待證之事
    實，業已明確，已如上述，況被害人己○○於偵查中、同案被告甲○○台灣台北
    地方法院八十二年度訴字第三三一六號、台灣高等法院八十三年度上訴字第三一
    二七號案件審理中均經據卷載台北縣、台北市三址數度傳喚，皆因「遷移新址不
    明」退回，無法傳喚到庭，而被告丙○○、選任辯護人業無提出新地址供本院傳
    訊，是被害人己○○已無再依舊址傳喚之必要，併此敘明。
二、核被告丙○○所為，係犯刑法第三百四十四條之重利罪，其與同案被告甲○○、
    陳姓成年男子間有犯意聯絡及行為分擔，為共同正犯。爰審酌被告犯罪後仍無任
    何悔意，且躲避犯行逃亡在外長達六年餘方行緝獲，並衡量被告其餘之犯罪動機
    、目的、犯罪時所受之刺激、犯罪之手段、犯人之生活狀況、品行、智識程度、
    犯人與被害人平日之關係、犯罪所生之危險或損害、犯罪後之態度等一切情狀，
    判處如主文所示之刑，以示懲儆。又被告行為後九十年一月十日刑法第四十一條
    關於易科罰金之規定，已經總統公布修正，將得易科罰金之適用範圍擴大為最重
    本刑五年以下有期徒刑之罪，依刑法第二條第一項前段之規定，本案自應適用裁
    判時該有利於被告之新規定處斷，而本案之情形合於修正後得易科罰金之規定，
    ；再至於折算之數額，罰金罰鍰提高標準條例第二條，已於被告行為後之八十二
    年二月七日修正生效為「依刑法第四十一條易科罰金者，就其原定數額提高為一
    百倍折算一日」，比較新舊法結果，折算之數額以修正前之規定有利於被告，自
    應適用修正前法律，應予並諭知易科罰金之折算標準如主文所示。
三、另被告經起訴恐嚇、妨害自由之部分，業經公訴人撤回，有該撤回書在卷可查，
    故不另論，併此敘明。
據上論斷，應依刑事訴訟法第二百九十九條第一項前段，刑法第二條第一項、第二十
八條、第三百四十四條、修正後第四十一條第一項，修正前罰金罰鍰提高標準條例第
一條前段、第二條第一項，判決如主文。
本案經檢察官戊○○到庭執行職務
中      華      民      國    九十      年      九      月      四      日
                                      臺灣臺北地方法院刑事第三庭
                                          法  官  郭惠玲
右正本證明與原本無異。
如不服本判決，應於判決送達後十日內，向本院提出上訴狀。
                                          書記官  劉芸珊
中      華      民      國    九十      年      九      月     十一     日
附錄本案論罪科刑法條全文：
刑法第三百四十四條  重利罪
乘他人急迫、輕率或無經驗貸以金錢或其他物品，而取得與原本顯不相當之重利者，
處一年以下有期徒刑、拘役或科或併科一千元以下罰金。


司法院資訊處製作；財團法人民間司法改革基金會備份。
